臺灣臺北地方法院交通事件裁定　　　　　　　　　九十一年度交聲字第一ＯＯＯ號
　　異 議 人 即
　　受 處 分 人　甲○○○股份有限公司臺北水泥廠
　　代　表　人　 廖英博
右列異議人即受處分人因違反道路交通管理處罰條例案件，對於台北市交通事件裁決
所中華民國九十一年六月二十八日所為之處分（原處分案號：北市裁三字第車裁二二
－Ｕ00000000號、裁二二－Ｕ00000000號、裁二二－Ｕ00000
000號）聲明異議，本院裁定如左：
    主      文
原處分均撤銷。
甲○○○股份有限公司臺北水泥廠汽車所有人，汽車裝載貨物超過核定之總重量，就
ＢＦ－九八六車號違規部分處新台幣壹萬肆仟元，並記汽車違規紀錄一次；就ＢＦ－
九八八車號違規部分處新台幣壹萬參仟元，並記汽車違規紀錄一次；就ＢＧ－二七二
車號違規部分處新台幣壹萬貳仟元，並記汽車違規紀錄一次。
    理      由
一、按汽車裝載貨物超過核定之總重量、總聯結重量者，處汽車所有人新台幣（以下
    同）一萬元罰鍰，超載十公噸以下者，以總超載部分，每一公噸加罰一千元，未
    滿一公噸者以一公噸計，並記汽車違規紀錄一次，道路交通管理處罰條例第二十
    九條之二第一項、第三項定有明文。
二、本件受處分人即異議人甲○○○股份有限臺北水泥廠（以下稱甲○○○公司臺北
    廠）所有之車號ＢＦ－九八六號、ＢＦ－九八八號、ＢＧ－二七二號營業貨櫃曳
    引車，分別於民國九十一年五月十七日十五時二十分、十五時二十分、十五時四
    十五分許，裝載混泥土經台北商港出入口時，經內政部警政署基隆港務警察局員
    警檢查發現有超載之嫌，而會同前開車輛駕駛共同過磅，磅得總重分別為二十七
    點三八公噸、二十六點九六公噸、二十六點六八公噸，均超過上開車輛之最大容
    許總重量，而認受處分人甲○○○公司臺北廠所有前開車號汽車有違反前揭道路
    交通管理處罰條例第二十九條第一項規定之行為掣單舉發，嗣將舉發通知單送達
    於受處分人後，受處分人於應到案日期前提出申訴，經原處分機關請原舉發單位
    調查結果，仍認受處分人所有前開車號汽車有前開違規行為，原處分機關乃依道
    路交通管理處罰條例第二十九條之一第一項規定，於九十一年六月二十八日以北
    市裁三字第車裁二二－Ｕ00000000號、裁二二－Ｕ00000000號
    、裁二二－Ｕ00000000號各裁處受處分人罰鍰四萬元。
三、訊據受處分人之代表人固不否認受處分人所有前開三部車號汽車，於前開時地經
    臺北商港出入口過磅，結果均超過該部汽車裝載貨物核定總重量等事實，惟矢口
    否認有任何違反道路交通管理處罰條例規定之行為，辯稱：依交通部交路八七字
    第００５１１０號及九十字第００５９０８號函規定，混泥土攪拌車裝載及取締
    標準，於八十一年十二月三十一日以前新登檢領照者，自八十二年一月一日起以
    裝載六立方公尺為上限，自八十二年一月一日起新登檢領照者，以檢定之車輛總
    重量作為取締標準，交通部並於九十一年五月二十八日以交路字第０９１０００
    ５１９８號函將上述取締標準延長實施至九十三年五月三十一日，其公司所有之
    前開車輛於員警取締時所提供之送貨單亦載明混凝土裝載數量為六立方公尺，則
    並無違規情事云云，經查：
    （一）「八十一年十二月三十一日以前登檢領照之大型混凝土攪拌車「容許裝載
          容積」如左：（二）前單軸後雙軸及前雙軸後單軸式混凝土攪拌車，自八
          十二年一月一日起裝載六立方公尺為上限、（三）混凝土攪拌車之取締方
          式如左：１、取締時如駕駛人能提供送貨單，則以送貨單所填載之混凝土
          體積數量認定之，經認定符合前述（二）項規定之容積，即予放行，２、
          如駕駛人無法提供送貨單，或疑其送貨單所填之數量超過實際裝載數量時
          ，則予以過磅，過磅得之實際總重量若超過【最大容許總重量】即予舉發
          ，３、前款【最大容許總重量】計算方式如左：容許裝載容積乘以二．三
          （比重）再加上空車重量（行車執照已載明）等於【最大容許總重量】」
          ，有交通部八十一年三月二十日交路（八一）字第０一０三七六號函附檢
          送路政司八十一年三月十七日召集會議研商「混凝土攪拌車裝載有關審查
          會議紀錄」影本可參，又「警察機關路檢及監警聯合稽查小組辦理稽查，
          對於未隨車攜帶過磅單或攜帶之過磅單有疑義者，應列為稽查取締重點」
          ，亦有交通部九十年六月一日交路九十字第００５９０８號含附卷可參，
          可知八十一年十二月三十一日以前領照之大型混凝土攪拌車雖以六立方公
          尺為裝載上限，然若取締機關認為其送貨單所填之數量超過實際裝載數量
          時，仍可予以過磅，若過磅得之實際總重量超過最大容許總重量時，即應
          舉發。
    （二）本件前開ＢＦ－九八六號、ＢＦ－九八八號、ＢＧ－二七二號車輛分別係
          八十一年九月二十三日、八十一年九月二十三日及七十八年十二月二十一
          日發照登檢領照之自用大貨車，軸數均為二，輪數均為十，車身式樣均為
          攪拌式工程車，此各有前開車輛之有汽車車籍查詢、汽車新領牌照登記書
          影本各一紙在卷為憑，故右開車輛均屬八十一年十二月三十一日以前登檢
          領照之大型雙軸式混凝土攪拌車；依上開交通部路政司函附「混凝土攪拌
          車裝載有關審查會議紀錄」之取締標準，右開車輛裝載以六立方公尺為上
          限，而「最大容許總重量」乃六立方公尺乘以二．三（比重）再加上空車
          重量，可知右開車輛裝載「最大容許總重量」分別係：ＢＦ－九八六號為
          二十四點一四公噸、ＢＦ－九八八號為二十四點零二公噸、ＢＧ－二七二
          號為二十四點八公噸（按上開車輛之空車重量，依汽車車籍查詢資料上分
          別載明：ＢＦ－九八六號車重十點三四公噸、ＢＦ－九八八號車重十點二
          二公噸、ＢＧ－二七二號車重十一公噸），惟右開車輛過磅後磅得實際總
          重量分別為二十七點三八公噸、二十六點九六公噸、二十六點六八公噸，
          均超過上開車輛之最大容許總重量，是受處分人所有前開車輛確實有超載
          之違規犯行應堪認定。
四、綜上所述，受處分人所有前開三部車號汽車確有在前揭時地，裝載貨物超過核定
    之總重量行駛之違規行為，原處分機關依前揭道路交通管理處罰條例第二十九條
    之一及違反道路交通管理事件統一裁罰標準，裁處受處分人罰鍰各四萬元固非無
    據，然受處分人前開三部車輛均係攪拌式工程車，裝載混凝土並無專用車箱未合
    於規定可言，是受處分人應係違反道路交通管理處罰條例第二十九條之二第一項
    、第三項之汽車裝載貨物超過核定總重量之規定，原處分機關認受處分人違反道
    路交通管理處罰條例第二十九條之一規定容有誤會，受處分人以其並無超載云云
    提出異議雖無理由，然前開裁決書既有不當之處，自應由本院將原處分撤銷，以
    受處分人所有之前開三部汽車有違反道路交通管理處罰條例第二十九條之二第一
    項、第三項及違反道路交通管理事件統一裁罰標準表之規定規定，就ＢＦ－九八
    六車號違規部分裁處異議人罰鍰一萬四千元、ＢＦ－九八八車號違規部分裁處異
    議人罰鍰一萬三千元、ＢＧ－二七二車號違規部分裁處異議人罰鍰一萬二千元，
    並就ＢＦ－九八六車號、ＢＦ－九八八車號、ＢＧ－二七二車號各記汽車違規紀
    錄一次，如主文第二項所示，以資適法。
據上論斷，應依道路交通案件處理辦法第二十條前段，裁定如主文。
中    華    民    國     九十一     年       十     月      二十一      日
              臺灣臺北地方法院交通法庭
                                          法  官  蔡  如  琪
右正本證明與原本無異。
如不服本裁定，應於裁定送達後五日內向本院提出抗告狀。
                                          書記官  黃  鈴  容
中    華    民    國     九十一     年       十     月      二十二      日
